【裁判字號】    90,上訴,485
【裁判日期】    900626
【裁判案由】    妨害國幣懲治條例等
【裁判全文】
臺灣高等法院臺中分院刑事判決                      九十年度上訴字第四八五號
    上  訴  人
    即  被  告  乙○○
    選  任辯護人  梁宵良
右上訴人因妨害國幣懲治條例等案件，不服臺灣南投地方法院八十九年度訴字第四八
一號中華民國九十年一月十二日第一審判決（起訴案號：臺灣南投地方法院檢察署八
十九年度偵字第三八一一號），提起上訴，本院判決如左：
    主    文
原判決撤銷。
乙○○連續意圖供行使之用，而偽造幣券，累犯，處有期徒刑參年。
扣案之電腦（含主機、螢幕、鍵盤）、掃描器、印表機各壹臺、磁片參塊、新台幣偽
鈔半成品陸張、偽造之面額新台幣壹仟元紙鈔陸拾肆張、面額新台幣伍佰元紙鈔參佰
拾捌張、面額新台幣壹佰元紙鈔玖張、面額新台幣伍拾元紙鈔壹佰玖拾伍張、面額美
鈔壹佰元之紙鈔貳拾伍張均沒收。
    事    實
一、乙○○（原名為萬世華）於民國（下同）八十五年間，曾因違反麻醉藥品管理條
    例案件，經臺灣南投地方法院判處有期徒刑三月（原審誤為臺灣臺中地法院），
    於八十六年三月七日易科罰金執行完畢。其基於意圖供行使之用之概括犯意，連
    續自八十九年（原審誤為八十八年）一月間某日起，在南投縣草屯鎮○○路二八
    四巷十一號住處，以其所有之電腦（含主機、螢幕、鍵盤）、掃瞄器、印表機各
    一臺為工具，以掃描器掃描真鈔，將圖像輸入電腦，再利用彩色印表機列印出紙
    張後，加以切割製成偽鈔之方式，偽造面額一千元、五百元、一百元、五十元之
    新台幣（國幣）紙鈔、面額一百元之美鈔（有價證券）紙鈔，並將其中偽造之新
    台幣一千元紙鈔四張、新台幣五百元紙鈔九張、新台幣一百元紙鈔一張、新台幣
    五十元紙鈔十一張放置於其皮包內。嗣於八十九年十月三十一日十二時左右，警
    員持檢察官核發之搜索票前往上開乙○○住處，搜索乙○○涉嫌施用毒品之事證
    時，為警查獲，並在乙○○住處扣得其所有而供偽造上開偽鈔之電腦（含主機、
    螢幕、鍵盤）、掃瞄器、印表機各一臺、磁片三塊、偽造之面額新台幣一千元紙
    鈔六十張、面額新台幣五百元紙鈔三百零九張、面額新台幣一百元紙鈔八張、面
    額新台幣五十元紙鈔一百八十四張、面額美鈔一百元之紙鈔二十五張、新台幣偽
    鈔半成品六張，在其皮包內查獲偽造之新台幣一千元紙鈔四張、新台幣五百元紙
    鈔九張、新台幣一百元紙鈔一張、新台幣五十元紙鈔十一張。
二、案經南投縣警察局草屯分局報請臺灣南投地方法院檢察署檢察官偵查起訴。
    理    由
一、訊據被告乙○○固坦承有在上開時、地以電腦印製新台幣及美金紙鈔等情不諱，
    惟矢口否認有偽造幣券犯行，辯稱其只是好奇而製作，並無供行使之意圖等語。
    惟查，右開事實，業據被告在警訊、偵查、原審供認在卷，參以被告在警訊供稱
    ：「．．我有意圖要以假鈔使用．．．」（見偵查卷第七頁反面）、在偵查中供
    稱：「（製造偽鈔的目的何在﹖）是要拿來使用的．．．」（見偵查卷第三十三
    頁反面）、在原審供稱：「（你在警、偵訊．．之陳述是否實在﹖）實在。」（
    見原審卷第二十三頁），足證被告確係意圖供行使之用而偽造上開紙鈔，此外，
    復經證人戴麗真在警訊、偵查中證稱在卷，並有現場照片十張、扣案之電腦（含
    主機、螢幕、鍵盤）、掃瞄器、印表機各一臺、磁片三塊、及偽造之面額新台幣
    一千元紙鈔六十四張、面額新台幣五百元紙鈔三百十八張、面額新台幣一百元紙
    鈔九張、面額新台幣五十元紙鈔一百九十五張、面額美鈔一百元之紙鈔二十五張
    、新台幣偽鈔半成品六張扣案可資佐證，被告經檢察官命其就扣案之電腦等器具
    現場模擬操作後，當場偽造面額新台幣五十元之成品一張、半成品二張（附於偵
    查卷第四十頁、第四十一頁），有履勘現場筆錄一份、現場模擬之錄影帶一捲、
    相片十一張等在卷可證，再扣案之新臺幣紙鈔係以彩色噴墨方式仿印，紙質與真
    鈔不同，一千元及五百元偽鈔之部分安全線及水印以灰色墨仿製，人像衣領部分
    以壓凸方式仿造凹版油墨突起效果，一百元券偽鈔水印以噴墨方式仿製，無安全
    線等情，業經中央銀行發行局鑑定屬實，有該局九十年五月十七日（九０）台央
    發字第０三００二九五七六號函一份在卷可稽，本件事證明確。辯護人雖辯稱被
    告偽造之新台幣及美金外觀上並不足以使人誤認為真鈔，被告亦無行使之意圖等
    語，然查偽造之新台幣一千元紙鈔四張、新台幣五百元紙鈔九張、新台幣一百元
    紙鈔一張、新台幣五十元紙鈔十一張，均係自被告皮包內所查獲，若非其有行使
    使用之意圖，又何須將該等偽鈔放置於皮包內？次按偽造之幣券，僅須與真幣類
    同，足使一般人誤信為真正之幣券，罪即成立，原不必與真幣完全相同，其方法
    為何，並無限制，只須著手於偽造幣券，而有與真幣類同之物品完成即可，致其
    方法當然可隨人類科技之進步而有不同，當今彩色印表機已漸普及，如以彩色列
    表機列印偽造幣券，產生與真幣類同，足使一般人誤信為真正之幣券，罪即成立
    ，不能稱此即非偽造國幣或有價證券之行為，而被告並無製作新臺幣或美金之權
    限，竟以掃描器掃描真鈔，將圖像輸入電腦，透過彩色印表機列印出紙張，再加
    以切割製成偽鈔，企圖假冒真鈔行使，該行為顯屬偽造幣券，應無疑義。再被告
    在其印製之部分偽鈔上以灰色墨及噴墨方式仿製安全線及水印、並以壓凸方式仿
    造凹版油墨突起效果仿造人像衣領部分等情，已如前述，是其紙質雖較平滑，色
    澤、大小與真鈔有些微差異，惟一般人非經透光檢視，實不易發覺其真偽，是被
    告選任辯護人辯稱扣案之偽鈔不足以使人誤信為真鈔，且被告並無行使之意圖等
    語，均不足採，綜上所述，本件事證已臻明確，被告犯行堪以認定。
二、按妨害國幣懲治條例第一條第一項規定，本條例所稱之國幣，係指中華民國境內
    ，由中央政府或其授權機關所發行之紙幣或硬幣。而中央銀行於五十七年七月一
    日在臺復業後，即已委託臺灣銀行發行新臺幣，自是時起，新臺幣已具有國幣之
    功能，如有偽造、變造之行為，應依妨害國幣懲治條例治罪（參照大法官會議釋
    字第九十九號解釋及最高法院五十六年臺上字第二一七一號判例）。又查美鈔在
    國內交易上既有流通效力，自屬有價證券之一種，亦經司法院三十五年院解字第
    三二九一號解釋在案，故被告乙○○意圖供行使之用而偽造新台幣，核其所為，
    係犯妨害國幣懲治條例第三條第一項意圖供行使之用，而偽造幣券罪﹔其意圖供
    行使之用而偽造美金部分，所為係犯刑法第二百零一條第一項意圖供行使之用，
    而偽造有價證券罪。其先後多次偽造新台幣及美金之犯行，均時間緊密，犯意概
    括，所犯構成要件相同，顯係出於概括之犯意為之，均為連續犯，除偽造新台幣
    法定本刑為無期徒刑部分，依法不得加重外，餘均依刑法第五十六條規定加重其
    刑。再被告雖有偽造新台幣、美金二種不同幣值之紙鈔，惟均係以掃描選器將新
    台幣及美金之圖樣掃描入電腦硬碟中存檔，再利用印表機列印於紙張後加以切割
    之方式偽造，其行為手段及態樣均屬同一，自係一行為觸犯數罪名，而屬想像競
    合犯，應從一重論以偽造幣券罪，公訴人以被告偽造不同性質之紙鈔，即認被告
    係另行起意而應成立數罪部分，容有誤會。再查被告於八十五年間，曾因違反麻
    醉藥品管理條例案件，經臺灣南投地方法院判處有期徒刑三月，於八十六年三月
    七日易科罰金執行完畢，此有臺灣高等法院被告全國前案紀錄表附於原審卷可按
    ，其於五年之內，再犯本案之罪，係屬累犯，除偽造新台幣法定本刑為無期徒刑
    部分依法不得加重外，餘依刑法第四十七條之規定加重其刑。原審予以論科，固
    非無見，惟原審將被告開始偽造幣券之時間誤載為八十八年一月間起、另附於偵
    查卷由被告在偵查庭當場製造之新台幣五十元紙幣成品一張、半成品二張並非被
    告偽造之紙幣，原審宣告沒收，亦有未洽，應由本院予以撤銷改判。再被告偽造
    上開紙鈔後，有幾次欲拿出去行使時，均因狠不下心以一張紙向他人換得真鈔而
    作罷（見偵查卷第二十四頁筆錄），尚未有行使偽鈔損害他人之行為，且其偽造
    規模不大，難與有組織性之偽造集團相較，縱處以法定最低刑，於客觀上猶足以
    使人心生同情顯可憫恕，而有法重情輕情形，爰依刑法第五十九條規定酌減輕其
    刑。爰審酌被告偽造國幣及美鈔，對金融秩序危害甚烈，使不小心而持有偽鈔者
    受有損害，及被告尚未曾使用過其偽造之紙鈔、及其犯罪之動機、目的、手段、
    品行、犯罪後坦承大部分犯行等一切情狀，量處如主文所示之刑。
三、扣案偽造之面額新台幣壹仟元紙鈔六十四張、面額新台幣伍佰元紙鈔三百十八張
    、面額新台幣壹佰元紙鈔九張、面額新台幣伍拾元紙鈔一百九十五張、新台幣偽
    鈔半成品六張，不問屬於犯人與否，應依妨害國幣懲治條例第六條宣告沒收之。
    扣案偽造之美鈔壹佰元紙鈔二十五張，係偽造之有價證券，應依刑法第二百零五
    條宣告沒收。再扣案之電腦（含主機、螢幕、鍵盤）、掃描器、印表機各一臺、
    磁片三塊，均為被告乙○○所有，此據其陳明，且供犯罪所用或預備之物，應依
    刑法第三十八條第一項第二款沒收之。另附於偵查卷由檢察官命被告當場製造之
    面額新台幣五十元之成品一張、半成品二張，係為明瞭被告偽造方法所為，非屬
    被告偽造之貨幣，不予宣告沒收，併予明。
據上論斷，應依刑事訴訟法第三百六十九條第一項前段、第三百六十四條、第二百九
十九條第一項前段，妨害國幣懲治條例第三條第一項、第六條，刑法第十一條前段、
第五十六條、第二百零一條第一項、第五十五條、第四十七條、第五十九條、第二百
零五條、第三十八條第一項第二款，罰金罰鍰提高標準條例第一條前段，判決如主文
。
本案經檢察官甲○○到庭執行職務。
中      華      民      國      九十     年       六      月   二十六   日
                                  臺灣高等法院臺中分院刑事第八庭
                                        審判長法  官  羅  得  村
                                              法  官  劉  榮  服
                                              法  官  陳  賢  慧
右正本證明與原本無異。
如不服本判決應於收受送達後十日內向本院提出上訴書狀，其未敘述上訴之理由者並
得於提起上訴後十日內向本院補提理由書（均須按他造當事人之人數附繕本）。
                                              書記官  許  麗  花
中      華      民      國      九十     年       六      月    二十七  日
附錄：本案論罪科刑法條全文
刑法第二百零一條：意圖供行使之用，而偽造、變造公債票、公司股票或其他有價證
                  券者，處三年以上十年以下有期徒刑，得併科三千元以下罰金。
                  行使偽造、變造之公債票、公司股票或其他有價證券，或意圖供
                  行使之用，而收集或交付於人者，處一年以上七年以下有期徒刑
                  ，得併科三千元以下罰金。
刑法第二百零五條：偽造、變造之有價證券、郵票或印花稅票及前條之器械、原料，
                  不問屬於犯人與否，沒收之。
妨害國幣懲治條例第三條：意圖供行使之用，而偽造、變造幣券者，處無期徒刑或五
                        年以上有期徒刑，得併科五千元以下罰金。
                        犯前項之罪，因而擾亂金融，情節重大者，處死刑。
                        第一項之未遂犯罰之。
                                                                        Ｉ


司法院資訊處製作；財團法人民間司法改革基金會備份。
